# 越理越乱的合作建房，请求陈老师指点！

提问人：爱哈斗 Daisy 时间：2019-09-23 17:19:28
我公司 2001 年买了块土地 50 亩（性质为工业用地），自建了三层小楼用作办公。 2016 年我公司与一家地产开发商签订合作建房协议，约定我公司以土地出资、开发商以全部建设资金出资合作建设一个科技园区，含两栋高层和一栋多层的临街商铺，预计投资额 2 亿元，建成后按建筑面积进行分配，开发商80%，我公司20%。协议同时约定 1.项目竣工验收前土地所有权不转移，建设过程中因土地权属需办理的事项我公司全力配合（不负担相应资金）；2. 项目建设过程中的账务核算由开发商全权负责，因土地所有权原因开具的抬头为我公司的各项票据也由开发商保管处理。
截止目前我公司账面结余无形资产（土地） 300 万，正常按年度进行摊销；
在建工程（已拆除的房屋） 350 万，已经挂账三年没有变化。
问题：1. 在建工程余额是否应该转清理并全额记营业外支出？因我公司没有参与旧房拆除，也没有相关的清理收入或支出。全额记营业外支出是否会被税务认可？
2. 这个合作建房的业务实质是否为我公司借用开发商资金建房，待建成后以房抵债？这种情况下我公司是否应将建设支出计入在建工程同时挂其他应付款？待房屋建成后，我公司的房屋入账价值怎样确认？
3.考虑到开发商负担了全部的建设资金，是否其对房屋拥有实质的所有权？
我公司其实是以 80% 的土地置换了开发商 20% 的房屋，由此应属于非货币性资产交换，我公司应该按照 80% 土地的公允价值确认房屋的入账价值，但由此产生的土地公允与账面的差异会形成巨额的营业外收入及所得税？
4. 现在一直没想明白的是，土地在我公司名下，待科技园区竣工后，房产所有权的初始登记是随土地走的，即房产证肯定是先 100%办理到我公司名下的，然后才能办理产权分割转移，由此产生的所有权与账务、税务矛盾究竟有什么？

回答人：chenyiwei
按照一般理解，该合作项目很可能是由开发商主导的，本质上是本企业对该土地的处置行为，其对价是将来完工后可分得的 20% 建筑面积。
建议在该项目实质启动，开发商开始主导项目进程时，按土地处置处理，处置价款为该土地当时的公允价值（可参照开发商投入资金预算，按本公司所占权益比例20% 按比例折算），与该土地和地上建筑物的原账面价值之间的差额确认为资产处置损益，同时确认一项其他非流动资产。到项目完工，分得新建房产时，其入账价值即为该项其他非流动资产的账面价值。